臺灣臺中地方法院刑事判決　　　　　　　100年度訴字第436號
公　訴　人　臺灣臺中地方法院檢察署檢察官
被　　　告　倪志堯
被　　　告　李翊磊
前列二人共同
指定辯護人　本院公設辯護人梁乃莉
上列被告等因違反毒品危害防制條例等案件，經檢察官提起公訴
（99年度偵字第23178號、100年度偵字第2464號），本院判決如
下：
    主    文
倪志堯犯如附表編號2至11所示之罪，各處所示之刑。應執行有
期徒刑捌年捌月，未扣案之販賣第二級毒品所得共新臺幣壹萬元
沒收（其中如附表編號3所示新臺幣壹仟元部分併與李翊磊連帶
沒收），如全部或一部不能沒收時，以其財產抵償之（其中如附
表編號3所示新臺幣壹仟元部分併與李翊磊財產連帶抵償之）；
；未扣案之行動電話壹支（含門號0000000000號SIM卡）沒收，
如全部或一部不能沒收時，追徵其價額（其中如附表編號3所示
部分併與李翊磊連帶追徵其價額）。
李翊磊犯如附表編號1、3所示之罪，各處所示之刑。應執行有期
徒刑參年拾月，未扣案之販賣毒品所得財物新臺幣壹仟元應與倪
志堯連帶沒收，如全部或一部不能沒收時，併與倪志堯之財產連
帶抵償之；未扣案之行動電話壹支（含門號0000000000號SIM卡
）沒收，如全部或一部不能沒收，與倪志堯連帶追徵其價額。
    犯罪事實
一、倪志堯（綽號「阿廣」）、李翊磊均明知甲基安非他命為毒
    品危害防制條例第2條第2項第2款所列管之第二級毒品，亦
    屬藥事法第22條第1項第1款所稱之禁藥，不得非法販賣、轉
    讓，竟基於個別或共同營利之犯意聯絡，或無償轉讓禁藥之
    犯意，分別為下列之行為：
  (一)黃世昌於民國99年8月16日晚間22時29分許至翌日 (17日)凌
    晨零時40分許，以所持用之門號0000000000號行動電話，陸
    續撥打倪志堯持用之門號0000000000號行動電話，聯繫購買
    第二級毒品甲基安非他命事宜。因倪志堯剛好沒有甲基安非
    他命，遂要求李翊磊將其持有之0.1公克甲基安非他命轉讓
    給倪志堯，李翊磊答應後，遂於99年8月17日凌晨零時40分
    前，在倪志堯位於臺中市○○區○○路260巷17號6樓住處，
    將0.1公克之甲基安非他命無償轉讓與倪志堯。倪志堯取得
    甲基安非他命後，即於99年8月17日凌晨零時40分後，近凌
    晨1時左右，在其上址住處樓下，將0.1公克甲基安非他命販
    賣予黃世昌，並收取黃世昌交付之新台幣（下同）1000元對
    價。
  (二)蕭識林使用門號0000000000號行動電話及借用其員工黃永誠
    持用之門號0000000000號行動電話，陸續於99年8月11日中
    午12時53分、下午1時54分、1時57分、2時25分、2時53分、
    3時2分、3時9分，撥打倪志堯持用之門號0000000000號行動
    電話，欲向倪志堯索取甲基安非他命，因倪志堯積欠蕭識林
    債務未償，不敢接聽電話，遂由李翊磊接聽電話，倪志堯在
    旁，2人基於共同販賣之犯意聯絡，由李翊磊與蕭識林約定
    交付甲基安非他命之時、地後，於99年8月11日下午3時許，
    由倪志堯騎機車搭載李翊磊共同前往臺中市○○路上蕭識林
    開設之「佳田」鐵板燒店，大約於下午3時9分後之數分鐘，
    李翊磊自行進入店內交付甲基安非他命（重量不詳）予蕭識
    林，李翊磊並收取蕭識林交付之1000元對價。而李翊磊進入
    鐵板燒店之同一時間，該店員工黃永誠見倪志堯在附近騎樓
    下徘徊，遂向倪志堯表示欲購買2000元之甲基安非他命，倪
    志堯即另起單獨販賣甲基安非他命之犯意，而將甲基安非他
    命（重量不詳）交付黃永誠，並收取黃永誠交付之2000元對
    價。
  (三)周俊榮（綽號「俊仔」）於99年8月11日下午3時53分許，以
    所持用之門號0000000000號行動電話，撥打倪志堯持用之門
    號0000000000號行動電話，聯繫購買甲基安非他命事宜後，
    約於同日下午5時許，在倪志堯之臺中市○○區○○路260巷
    17號6樓住處樓下，倪志堯將1小包甲基安非他命（重量不詳
    ）販賣予周俊榮，並收取周俊榮交付之1000元對價。
  (四)周俊榮於99年8月13日上午11時48分許，以所持用之門號000
    0000000號行動電話，撥打倪志堯持用之門號0000000000號
    行動電話，聯繫購買甲基安非他命事宜後，約於同日下午1
    時許，在倪志堯之臺中市○○區○○路260巷17號6樓住處樓
    下，倪志堯將1小包甲基安非他命（重量不詳）販賣予周俊
    榮，並收取周俊榮交付之500元對價。
  (五)周俊榮於99年8月16日上午8時48分、10時18分、下午1時58
    分、4時50分許，以所持用之門號0000000000號行動電話，
    陸續撥打倪志堯持用之門號0000000000號行動電話，表示欲
    向倪志堯購買「1張」即1000元之甲基安非他命，約於同日
    下午5時45分左右，在倪志堯之臺中市○○區○○路260巷17
    號6樓住處樓下，倪志堯將1小包甲基安非他命（重量不詳）
    販賣予周俊榮，並收取周俊榮交付之1000元對價。
  (六)倪志堯因積欠周俊榮2000元，周俊榮乃於99年8月17日上午
    10 時45分，以所持用之門號0000000000號行動電話，撥打
    倪志堯持用之門號0000000000號行動電話，表示欲向倪志堯
    拿取甲基安非他命，要求倪志堯將500元交給「其妻」，倪
    志堯則稱現在身上沒有錢，周俊榮回答先交付甲基安非他命
    ，雙方即達成以甲基安非他命抵銷同額欠款之意思表示合致
    ，同日中午12時8分後數分鐘，倪志堯在臺中市○○區○○
    街81號「麗都」賓館後門將1小包甲基安非他命（重量不詳
    ）交付周俊榮，抵銷其積欠周俊榮之500元。
  (七)周俊榮於99年8月17日晚間6時51分許，以其門號0000000000
    號行動電話，撥打倪志堯持用之門號0000000000號行動電話
    ，向倪志堯詢問有無甲基安非他命，並索討債務，倪志堯稱
    「明天才能還錢」等語，周俊榮乃要求以500元之甲基安非
    他命抵償債務，倪志堯答應後，要周俊榮前往倪志堯位在臺
    中市○○區○○路260巷17號6樓住處拿取安非他命，同日晚
    間7時5分許周俊榮到達後，倪志堯即在上址將1小包甲基安
    非他命（重量不詳）交付周俊榮，抵銷其積欠周俊榮之500
    元。
  (八)周俊榮於99年8月19日晚間9時19分許，以門號0000000000號
    行動電話，撥打倪志堯持用之門號0000000000號行動電話，
    表示欲向倪志堯購買「1張」即1000元之甲基安非他命，約
    於同日晚間9時52分左右，在倪志堯之臺中市○○區○○路
    260巷17號6樓住處樓下，倪志堯將1小包甲基安非他命（重
    量不詳）販賣予周俊榮，並收取周俊榮交付之1000元對價。
  (九)何冠緯於99年8月19日下午4時47分許，以門號0000000000號
    行動電話，撥打倪志堯持用之門號0000000000號行動電話，
    聯繫購買甲基安非他命事宜，並於同日下午5時27分51秒傳
    簡訊確定「我要跟你換零四在（再）現金四加一」（即用K
    他命換0.4公克甲基安非他命，並以現金購買約0.8公克之甲
    基安非他命），嗣於同日晚間7、8時許，何冠緯前往臺中市
    ○○區○○路260巷17號6樓倪志堯之住處，以重約2公克之K
    他命向倪志堯換取0.4公克之甲基安非他命。因何冠緯未交
    付現金，2人另相約在臺中市○○區○○路與文心路口附近
    交易，迨30分鐘後，倪志堯承前同一販賣甲基安非他命之犯
    意，而在臺中市○○區○○路與文心路口附近，將0.8公克
    之甲基安非他命販賣予何冠緯，並收取何冠緯交付之2500元
    對價。
二、案經內政部警政署臺中港務警察局報告臺灣臺中地方法院檢
    察署檢察官偵查起訴。
    理    由
壹、證據能力部分：
一、按依據監聽錄音結果予以翻譯而製作之通訊監察譯文，乃該
    監聽錄音內容之顯示，此為學理上所稱之派生證據，屬於文
    書證據之一種。此於被告或訴訟關係人對其譯文之真實性發
    生爭執或有所懷疑時，法院固應依刑事訴訟法第165條之1第
    2項規定勘驗該監聽之錄音帶踐行調查證據之程式，以確認
    該錄音聲音是否為本人及其內容與通訊監察譯文之記載是否
    相符；然如被告或訴訟關係人對其監聽錄音之譯文真實性並
    不爭執，顯無辨認其錄音聲音之調查必要性。是法院於審判
    期日就此如已踐行提示通訊監察譯文供當事人辨認或告以要
    旨，使其表示意見等程式並為辯論者，其所為之調查證據程
    式即無不合（最高法院96年度臺上字第1869號判決意旨可參
    ）。查本案被告2人及其等辯護人於本院審理時對於卷附之
    通訊監察譯文內容均表示無意見，即對卷附之通訊監察譯文
    真實性並不爭執，且本院並於審判期日踐行提示該通訊監察
    譯文供當事人辨認或告以要旨，使其表示意見，而本院審酌
    該通訊監察譯文之書面，係依本院以99年聲監字第1300號、
    99年度聲監續字第1237號核發通訊監察書所載監聽對象、電
    話、有效監察期間內監聽所得所製作，查無違法監聽情事，
    認為作為證據亦屬適當，應具有證據能力。
二、按被告以外之人於審判外之言詞或書面陳述，除法律有規定
    者外，不得作為證據；又被告以外之人於審判外之陳述，雖
    不符合同法第159條之1至第159條之4規定，但經當事人於審
    判程序同意作為證據，法院審酌該言詞陳述或書面陳述作成
    時之情況，認為適當者，亦得為證據。當事人、代理人或辯
    護人於法院調查證據時，知有第159條第1項不得為證據之情
    形，而未於言詞辯論終結前聲明異議者，視為有前項之同意
    ，刑事訴訟法第159條第1項及第159條之5分別定有明文。查
    本判決下列所引用之被告倪志堯、李翊磊以外之人於審判外
    之陳述（含書面陳述），經公訴人、被告2人及其指定辯護
    人迄至本院言詞辯論終結前均未聲明異議，本院審酌上開證
    據資料製作時之情況，尚無違法不當及證明力明顯過低之瑕
    疵，亦認為以之作為證據應屬適當，揆諸前開規定，應認均
    有證據能力。
貳、認定事實部分：
一、上揭犯罪事實，業據被告倪志堯、李翊磊於偵查中、本院審
    理時坦認不諱，核與證人黃世昌於警詢（臺中港務警察局刑
    案偵查卷宗，下稱警卷第30至32頁）、偵查（臺灣臺中地方
    法院檢察署99年度偵字第23178號偵查卷，以下均稱偵卷，
    第77、78頁）、證人蕭識林於警詢（偵卷第111頁至112頁背
    面、第119頁至121頁背面）、偵查（偵卷第154、155頁）、
    證人黃永誠於警詢（偵卷第136頁至142頁）、偵查（偵卷第
    153頁、155頁）、證人周俊榮於偵查（偵卷第176頁至179頁
    ）、證人何冠緯於警詢（偵卷第40頁至43頁背面）、偵查（
    偵卷第60至62頁）之證述情節大致相符，並有被告倪志堯持
    用門號0000000000號行動電話，分別與證人黃世昌（門號
    000000 0000）、蕭識林（門號0000000000）、黃永誠（門
    號000000 0000）、周俊榮（門號0000000000）、何冠緯（
    門號000000 0000）等行動電話之通訊監察譯文在卷可稽。
    其中就犯罪事實(一)被告李翊磊無償轉讓0.1公克甲基安非他
    命予被告倪志堯部分，及犯罪事實(二)被告倪志堯、李翊磊共
    同販賣甲基安非他命予蕭識林部分，被告2人之供述亦互核
    相符。另犯罪事實(九)部分，證人何冠緯於警詢、偵查時雖證
    稱係以2公克「硼砂」向被告倪志堯換取0.4公克之甲基安非
    他命云云，惟被告倪志堯供稱證人何冠緯係用「K他命」向
    其換取0.4公克甲基安非他命，本院核之被告倪志堯供稱其
    有施用K他命習慣，其向何冠緯換取之K他命，業經施用確有
    K他命的感覺（見本院100年3月25日審判筆錄）等語。被告
    倪志堯以0.4公克之甲基安非他命與證人何冠緯互易，既因
    證人何冠緯於99年8月19日下午5時27分51秒傳簡訊「我要跟
    你換零四在（再）現金四加一」主動要約。衡之常情，被告
    倪志堯顯不可能以甲基安非他命換取對其無價值可言之硼砂
    ，而證人何冠緯以K他命與被告倪志堯換取甲基安非他命，
    亦事涉其轉讓禁藥之犯行，所供難免避就，故當以被告倪志
    堯之供詞較符合真實，可資採信。綜合前述，被告倪志堯、
    李翊磊前開不利於己之自白，核與事實相符。
二、再按販賣毒品之所謂販賣行為，須行為人主觀上有營利意圖
    ，且客觀上有販入或賣出毒品行為，即足構成，至於實際上
    是否已經獲利，則非所問；必也始終無營利之意思，而以原
    價或低於原價有償讓與他人，方難謂為販賣行為，而僅得以
    轉讓罪論處（參照最高法院93年度臺上字第1651號判決要旨
    ）。又販賣甲基安非他命本無一定價格，各次買賣之價格，
    當亦各有差異，隨供需雙方之資力、關係之深淺、需求之數
    量、貨源之充裕與否、販賣者對於資金之需求如何即殷切與
    否，以及政府查緝之態度，進而為各種不同之風險評估，而
    為機動性之調整，是其價格標準，自非一成不變，且販賣者
    從各種「價差」或「量差」或調整「純度」高低，以謀取利
    潤方式，或有差異，然其所圖利益之非法販賣行為目的，則
    屬相同，並無二致。又行為人於有償讓與他人之初，係基於
    營利之意思，並著手實施，而因故無法高於購入之原價出售
    ，最後不得不以原價或低於原價讓與他人時，仍屬販賣行為
    。查犯罪事實(一)部分，被告倪志堯自被告李翊磊處無償取得
    0.1公克甲基安非他命後，旋轉賣與證人黃世昌，收取黃世
    昌交付之1000元對價，業據被告倪志堯供認在卷；另犯罪事
    實(九)部分，被告倪志堯坦承4分之1錢之安非他命約2000元左
    右，其向證人何冠緯收取2500元等語（見本院100年3月25日
    審判筆錄），是被告倪志堯此2部分之販賣犯行，確有獲利
    ，至堪認定。至於犯罪事實(二)至(八)部分，均非當場查獲被告
    販賣毒品情事，迄被告倪志堯於99年10月17日經拘提到案時
    止，皆時隔2個月左右，證人黃世昌等人購得之毒品，諒已
    施用完畢，亦無從察知被告倪志堯販賣毒品之確實數量或純
    度高低，惟毒品危害防制條例所處罰之「販賣」毒品罪，所
    著重者乃行為人主觀上有藉以牟利之惡性，其有無「營利」
    之意圖係從客觀之社會環境、情況及證人、物證等資料，依
    據證據法則綜合研判認定；又衡諸毒品甲基安非他命量微價
    高，且依一般社會通念以觀，販賣行為在通常情形下均係以
    牟利為其主要誘因及目的，倘若將持有之毒品變現，或避免
    毒品受潮而儘速將手中持有之毒品出清，或在買家聯絡毒品
    交易時手上雖無現貨，仍主動與上手聯繫以累積個人與上手
    間之交易紀錄，以利日後向上手買入毒品時可獲取較佳之利
    益等，縱或出售之價格較低或無加價之情形，亦非當然無營
    利意圖。因此，除非別有事證足認係單純轉讓，確無任何即
    刻或為日後之交易牟利意圖外，尚難據此即認販賣之證據有
    所未足，否則將造成知過坦承者難辭重典，飾詞否認者反得
    僥倖，而失情理之平。復按一般民眾均知政府對毒品之查禁
    森嚴，重罰不予寬貸，衡情倘非有利可圖，絕無平白甘冒被
    嚴查重罰之高度風險之理，從而，舉凡其有償交易，除足反
    證其確另基於某種非圖利本意之關係外，通常尚難因無法查
    悉其販入價額作為是否高價賣出之比較，諉無營利之意思，
    阻卻販賣犯行之追訴。是參以被告倪志堯所為犯罪事實(一)、
    (九)部分，均有獲利，已如前述。而犯罪事實(二)至(八)部分之販
    賣對象蕭識林、黃永誠、周俊榮等人，被告倪志堯與之均非
    至親故交，甚至與蕭識林、周俊榮存有債務關係，是被告倪
    志堯倘無從中賺取個人所欲牟取之利益，豈有屢屢甘冒重典
    而為有償交易之可能，是此犯罪事實(二)至(八)部分之犯行，被
    告倪志堯應各有從中賺取牟利之意圖及事實，堪以認定。
三、綜上所述，犯罪事實(一)至(九)所示被告倪志堯販賣甲基安非他
    命予黃世昌、蕭識林、黃永誠、周俊榮、何冠緯之犯行；犯
    罪事實(一)所示被告李翊磊轉讓甲基安非他命予被告倪志堯及
    犯罪事實(二)部分其與被告倪志堯共同販賣甲基安非他命予蕭
    識林之犯行，均事證明確，犯行足堪認定，皆應依法論科。
參、論罪科刑部分：
一、按甲基安非他命係毒品危害防制條例第2條第2項第2款所規
    定之第二級毒品，亦經行政院衛生署於79年10月9日以衛署
    藥字第904142號函明令公告列為禁藥管理，依法不得持有及
    轉讓。而藥事法第83條就明知為禁藥而轉讓者亦有處罰明文
    ，故明知為禁藥甲基安非他命而轉讓予他人者，除構成毒品
    危害防制條例第8條第2項之轉讓第二級毒品罪外，亦構成藥
    事法第83條第1項之轉讓禁藥罪，此係同一犯罪行為而同時
    有二種法律可資處罰之法條（規）競合情形，應依重法優於
    輕法、後法優於前法等法理，擇一處斷。又93年1月9日施行
    之毒品危害防制條例第8條第2項轉讓第二級毒品罪之法定本
    刑為「六月以上五年以下有期徒刑，得併科新臺幣七十萬元
    以下罰金」，又轉讓第二級毒品達淨重10公克以上者，加重
    其刑至2分之1，轉讓持有毒品加重其刑之數量標準第2條第1
    項第2款規定甚明。查犯罪事實(一)所示被告李翊磊轉讓甲基
    安非他命予被告倪志堯之重量為0.1公克，未達加重其刑之
    標準，自不得依毒品危害防制條例第8條第6項規定，加重其
    刑，故被告李翊磊此部分所為，依前揭說明，應論以藥事法
    第83條第1項之轉讓禁藥罪。另被告倪志堯所為犯罪事實(一)
    至(九)所示之販賣甲基安非他命犯行，均係犯毒品危害防制條
    例第4條第2項之販賣第二級毒品罪；被告李翊磊犯罪事實(二)
    所示與被告倪志堯共同販賣甲基安非他命予蕭識林之犯行，
    亦係犯同條例第4條第2項之販賣第二級毒品罪。
二、被告2人分別為販賣或轉讓甲基安非他命前，持有毒品之低
    度行為，均為販賣或轉讓之高度行為所吸收，均不另論罪。
三、就犯罪事實(二)所示，被告2人販賣甲基安非他命予蕭識林部
    分，被告2人間有犯意聯絡、行為分擔，為共同正犯。
四、被告2人所犯上開各罪，均犯意個別、行為互異，應予分論
    併罰。
五、又犯罪事實(六)、(七)部分，起訴書原將被告倪志堯各交付證人
    周俊榮甲基安非他命1小包，抵銷債務各500元（即起訴書附
    表編號1、2）之事實，評價為轉讓禁藥之行為，涉犯藥事法
    第83條第1項之罪。惟以毒品交付他人抵償欠款，實與收取
    相當之對價無異，乃公訴檢察官當庭更正各該起訴事實適用
    之法條為毒品危害防制條例第4條第2項，本院自無庸再行變
    更起訴法條，附此敘明。
六、按毒品危害防制條例第17條第2項關於：「犯第四條至第八
    條之罪於偵查及審判中均自白者，減輕其刑」之規定，旨在
    獎勵犯罪人之悛悔，同時使偵查或審判機關易於發現真實，
    以利毒品查緝，俾收防制毒品危害之效；是以法院援引適用
    該條項之規定時，應採取較為寬鬆之標準，方能貫徹並發揮
    增訂該條項之良法美意，同時並可節省司法調查之勞費。故
    不論被告之自白，係出於自動或被動、簡單或詳細、一次或
    多次，並其自白後有無翻異，苟其於偵查及審判中均有自白
    ，即應依法減輕其刑（最高法院98年度臺上字第6928號判決
    意旨參照）。查被告倪志堯、李翊磊就犯罪事實(一)至(九)販賣
    第二級毒品之犯行，於偵、審中均已坦承犯行，各應依上開
    毒品危害防制條例第17條第2項規定意旨所採取較為寬鬆之
    標準，從寬認定被告倪志堯所為犯罪事實(一)至(九)所示之各次
    販賣第二級毒品犯行，及被告李翊磊所為如犯罪事實(二)所示
    共同販賣第二級毒品予蕭識林之犯行，均依毒品危害防制條
    例第17條第2項之規定，均各減輕其刑。至於被告李翊磊所
    為犯罪事實(一)所示轉讓0.1公克甲基安非他命予被告倪志堯
    之犯行，雖亦經被告李翊磊於偵查及審判中認罪在案，然此
    部分犯行應論以藥事法第83條第1項之轉讓禁藥罪，自無從
    割裂適用毒品危害防制條例第17條第2項之規定，予以減輕
    其刑（最高法院99年度臺上字第3995、2476號判決意旨參照
    ）。
七、再按毒品危害防制條例第17條第1項規定：「犯第四條至第
    八條、第十條或第十一條之罪，供出毒品來源，因而查獲其
    他正犯或共犯者，減輕或免除其刑」。其所稱「供出毒品來
    源，因而破獲者」，係指被告供出毒品來源之有關資料，諸
    如前手之姓名、年籍、住居所、或其他足資辨別之特徵等，
    使調查或偵查犯罪之公務員因而對之發動調查或偵查並破獲
    者而言。申言之，被告之「供出毒品來源」，與調查或偵查
    犯罪之公務員對之發動調查或偵查並進而破獲之間，論理上
    須具有先後且相當之因果關係（最高法院98年台上字第6331
    號判決參照）。經查，被告倪志堯於99年10月7日經內政部
    警政署臺中港務警察局拘提到案，於同日晚間7時30分警詢
    時即供稱其所販賣之第二級毒品來源為「綽號『甘蔗』之男
    子，真實姓名為『劉炎昃』，57年次」等語，並就警方提供
    之照片予以指認（見警卷第10頁背面、第12頁）。惟劉炎昃
    係因臺灣地方法院檢察署檢察官先對其實施通訊監察後，發
    現其涉嫌於99年10月1日販賣第二級毒品予另案證人林美雯
    ，而於99年10月4日至劉炎昃居所搜索，扣得相關毒品、殘
    渣袋、行動電話等證物，並向本院聲請羈押獲准，自99年10
    月6日羈押於法務部矯正署臺中看守所等情，業據公訴檢察
    官查明，有補充理由書所附之劉炎昃起訴書、完整矯正簡表
    、全國刑案資料查註表等件可憑。另本院函請內政部警政署
    臺中港務警察局查詢被告是否供出上手因而查獲劉炎昃之經
    過，經該局函覆「本案‧‧‧於99年9月8日‧‧‧聲請就倪
    志堯及劉炎昃等人持用之行動電話上線執行通訊監察‧‧‧
    於監察中即已發現劉、倪2嫌為毒品上、下游之關係‧‧‧
    將倪志堯拘提到案，經偵辦後‧‧‧本局另查知劉炎昃因他
    案為黃股王檢察官向貴院聲請羈押在臺灣臺中看守所‧‧‧
    本局於100年1月25日借詢被告倪志堯，渠坦承販毒犯行並明
    確交代與上手劉炎昃交易毒品之時間、地點、金額及數量，
    藉以『證明符合本局通訊監察蒐證情形』」等語，足證被告
    倪志堯雖供出其上手劉炎昃，但劉炎昃在被告供出前即已遭
    查獲，被告所供情節僅「確證」臺中港務警察局已由通訊監
    察過程所獲悉劉炎昃販賣毒品之情事。被告倪志堯之指定辯
    護人雖為被告辯護稱：依卷附劉炎昃之起訴書所示，劉炎昃
    部分僅有偵辦其販賣甲基安非他命予林美雯部分，對於販賣
    予被告倪志堯部分未在偵辦之列；本件警方對劉炎昃雖有監
    聽，但未因此查獲其販賣毒品予被告倪志堯之案件，若無被
    告倪志堯出面指認、配合調查，警方雖握有監聽譯文之證據
    ，亦無從調查、偵辦劉炎昃販賣毒品予被告倪志堯之犯罪事
    實，故採取較寬鬆之標準，被告倪志堯應有毒品危害防制條
    例第17條第1項規定之適用。然按毒品危害防制條例第17條
    第1項、第2項之規定，無論其適用對象「犯第四條至第八條
    、第十條或第十一條之罪」（第1項）、「犯第四條至第八
    條之罪」（第2項）；減免效果「減輕或免除其刑」（第1項
    ）、「減輕其刑」（第2項）寬嚴均有所不同。考其立法理
    由，第1項乃為有效追查毒品來源，斷絕毒品供給，以杜絕
    毒品泛濫，故予供出毒品來源之上手，因而查獲正犯或其他
    共犯者，減輕或免除其刑之寬典。第2項則予以「必」減輕
    其刑之利益，鼓勵被告認罪，使刑事案件儘速確定，節省司
    法資源，是上開2項規定之立法目的及減免條件顯不相同。
    從而，法院於適用毒品危害防制條例第17條第2項規定時，
    衡量訴訟經濟及司法資源之勞費，固得採取較為寬鬆之認定
    標準，已如前項所述。然適用同條第1項時，當著眼於「斷
    絕毒品供給，杜絕毒品泛濫」立法目的，即難採取相同寬鬆
    標準，而置令「因而查獲正犯或其他共犯」之要件不論。因
    此，本件被告倪志堯雖於警詢時供出其毒品來源之上手劉炎
    昃，但劉炎昃在被告供出前即遭查獲，已如前述。簡言之，
    此劉炎昃毒品供給線之斷絕，絕非因被告倪志堯之功勞（供
    出相當情資）所致，被告既無寸尺之功，當無依毒品危害防
    制條例第17條第1項規定，邀減輕或免除其刑之寬典至明。
八、又被告2人之指定辯護人為被告辯護稱：被告2人坦承犯行，
    且其等販賣毒品次數不多，基於友人拜託才轉售，並未因販
    毒而獲得鉅額利益，宜依刑法第59條規定酌量減輕其刑。惟
    販賣第二級毒品甲基安非他命罪之最輕本刑為7年以上有期
    徒刑，不若販賣第一級毒品海洛因之法定本刑為死刑或無期
    徒刑嚴峻，且被告倪志堯所為犯罪事實(一)至(九)所示販賣第二
    級毒品罪，及被告李翊磊所犯共同販賣第二級毒品之罪，先
    依毒品危害防制條例第17條第2項規定予以減輕其刑後，其
    法定最輕本刑即減為3年6月以上有期徒刑，而其等上開販賣
    第二級毒品犯行，造成毒品氾濫，戕害國人健康，是就其所
    犯上開販賣第二級毒品犯行，量處3年6月以上有期徒刑，尚
    難認為有情輕法重之情形。而被告李翊磊轉讓甲基安非他命
    予被告倪志堯部分，所犯藥事法第83條第1項之轉讓禁藥罪
    ，法定刑為7年以下有期徒刑，更無認科以最低刑仍嫌過重
    情事，故本院認為無依刑法第59條規定減輕其刑之適用，併
    此敘明。
九、爰審酌被告倪志堯、李翊磊為牟取利益，無視國家杜絕毒品
    犯罪之禁令，將毒品販賣予吸毒者，被告李翊磊轉讓同屬禁
    藥之甲基安非他命與被告倪志堯，致使被告倪志堯得以轉賣
    黃世昌獲利，惡性非輕。且吸毒者為向販毒者購買毒品，往
    往滋生其他財產犯罪之可能，故販毒行為危害社會治安甚鉅
    ，自不宜予以輕判，惟念及被告2人均坦承犯行，被告倪志
    堯雖有上開多次販賣甲基安非他命犯行，但其對象僅5人，
    所得非鉅，被告李翊磊與被告倪志堯共同販賣毒品予蕭識林
    部分，被告倪志堯為實際取得對價之人，被告李翊磊所涉情
    節較為輕微，並審酌被告倪志堯販賣、被告李翊磊轉讓甲基
    安非他命之動機、目的及被告2人素行等，分別量處如附表
    所示之刑，並各定其應執行之刑，資以懲儆。
八、沒收部分：
  (一)犯毒品危害防制條例第4條至第9條、第12條、第13條或第14
    條第1項、第2項之罪者，其供犯罪所用或因犯罪所得之財物
    ，均沒收之，如全部或一部不能沒收時，追徵其價額或以其
    財產抵償之，該條例第19條第1項定有明文。又此沒收之規
    定，係採義務沒收主義，故販賣毒品所得之對價，不問其中
    成本若干，利潤多少，均應全部諭知沒收，貫徹政府查禁煙
    毒之決心，以符立法本旨。查被告倪志堯先後販賣甲基安非
    他命予黃世昌、黃永誠、周俊榮、何冠緯，分別獲取如附表
    所示之販賣毒品所得，是被告就各次販賣毒品所得，各屬其
    因犯罪所得之財物，雖未扣案，各應依毒品危害防制條例第
    19條第1項之規定，併予宣告沒收之，如全部或一部不能沒
    收時，以其財產抵償之。犯罪事實(二)所示販賣予蕭識林部分
    （即附表編號3），為被告倪志堯與被告李翊磊共犯之，因
    各共同正犯間係採連帶沒收主義，則其等所得1000元，應諭
    知連帶沒收，如全部或一部不能沒收時，連帶以渠等財產抵
    償之。至被告倪志堯以甲基安非他命抵銷其積欠周俊榮之欠
    款500元（犯罪事實(六)、(七)部分）及以甲基安非他命0.4公克
    換取何冠緯交付之2公克K他命部分，其所得或因抵銷債務或
    施用K他命而不復存在，均無從宣告沒收，附此敘明。
  (二)另查被告倪志堯持以犯本案各次販賣毒品犯行所用之行動電
    話門號0000000000號SIM卡，申辦名義人係被告倪志堯之母
    劉豫南，有卷附之被告全戶基本資料及申辦人資料（偵卷第
    16頁背面、第18頁）可查，且被告倪志堯於99年10月7日經
    拘提到案後，無論警詢及偵查初次訊問時均供稱其電話號碼
    為0000000000號，足見該門號SIM卡及插用SIM卡之手機均為
    被告倪志堯所有之物，其既持以接聽證人黃世昌、蕭識林、
    黃永誠、周俊榮、何冠緯撥來洽購甲基安非他命之電話，並
    以該電話與其等約定毒品交易之時間、地點，顯見上開門號
    及手機均為被告所有供犯罪使用之物至明。而上開門號SIM
    卡及手機雖未經扣案，然無積極證據證明已滅失，爰就該未
    扣案之行動電話門號SIM卡及插用之手機併予宣告沒收之，
    如全部或一部不能沒收時，追徵其價額（就附表編號3部分
    ，被告2人則應連帶追徵其價額）。但無庸諭知「或以財產
    抵償之」（最高法院99年度第5次刑事庭會議決議參照），
    附此敘明。
據上論斷，應依刑事訴訟法第299 條第1 項前段、毒品危害防制
條例第4條第2項、第17條第2項、第19條第1項，藥事法第83條第
1項，刑法第11條、第28條、第51條第5款、第9款，判決如主文
。
本案經檢察官鐘祖聲到庭執行職務。
中    華    民    國   100    年    4     月    8     日
                  刑事第五庭  審判長法  官  王邁揚
                                    法  官  賴秀雯
                                    法  官  簡璽容
以上正本證明與原本無異。
如不服本判決應於收受判決後10日內向本院提出上訴書狀，並應
敘述具體理由；其未敘述上訴理由者，應於上訴期間屆滿後20日
內向本院補提理由書（均須按他造當事人之人數附繕本）「切勿
逕送上級法院」。
                                    書記官  賴瓊珠
中    華    民    國   100    年    4     月    8     日
附錄本案論罪科刑法條
毒品危害防制條例第4條第2項
製造、運輸、販賣第二級毒品者，處無期徒刑或 7 年以上有期
徒刑，得併科新臺幣 1 千萬元以下罰金。
藥事法第83條第1項
明知為偽藥或禁藥，而販賣、供應、調劑、運送、寄藏、牙保、
轉讓或意圖販賣而陳列者，處 7 年以下有期徒刑，得併科新臺
幣 5 百萬元以下罰金。
附表一
┌───┬────────┬─────────────┐
│ 編號 │犯罪事實及販賣（│    主              文    │
│      │轉讓）對象      │                          │
├───┼────────┼─────────────┤
│      │犯罪事實(一)：轉讓│李翊磊明知為禁藥，而轉讓，│
│  1   │對象倪志堯      │處有期徒刑陸月。          │
├───┼────────┼─────────────┤
│      │犯罪事實(一)：販賣│倪志堯犯販賣第二級毒品罪，│
│  2   │對象黃世昌      │處有期徒刑參年捌月，未扣案│
│      │                │之販賣毒品所得財物新臺幣壹│
│      │                │仟元沒收，如全部或一部不能│
│      │                │沒收時，以其財產抵償之；未│
│      │                │扣案之行動電話壹支（含門號│
│      │                │0000000000號SIM卡）沒收， │
│      │                │如全部或一部不能沒收時，追│
│      │                │徵其價額。                │
├───┼────────┼─────────────┤
│      │犯罪事實(二)：販賣│倪志堯、李翊磊共同犯販賣第│
│  3   │對象蕭識林      │二級毒品罪，倪志堯處有期徒│
│      │                │刑參年捌月，李翊磊處有期徒│
│      │                │刑參年柒月；未扣案之販賣毒│
│      │                │品所得財物新臺幣壹仟元連帶│
│      │                │沒收，如全部或一部不能沒收│
│      │                │時，以其2人之財產連帶抵償 │
│      │                │之；未扣案之行動電話壹支（│
│      │                │含門號0000000000號SIM卡） │
│      │                │沒收，如全部或一部不能沒收│
│      │                │時，連帶追徵其價額。      │
├───┼────────┼─────────────┤
│      │犯罪事實(二)：販賣│倪志堯犯販賣第二級毒品罪，│
│  4   │對象黃永誠      │處有期徒刑參年玖月，未扣案│
│      │                │之販賣毒品所得財物新臺幣貳│
│      │                │仟元沒收，如全部或一部不能│
│      │                │沒收時，以其財產抵償之；未│
│      │                │扣案之行動電話壹支（含門號│
│      │                │0000000000號SIM卡）沒收， │
│      │                │如全部或一部不能沒收時，追│
│      │                │徵其價額。                │
├───┼────────┼─────────────┤
│      │犯罪事實(三)：販賣│倪志堯犯販賣第二級毒品罪，│
│  5   │對象周俊榮      │處有期徒刑參年捌月，未扣案│
│      │                │之販賣毒品所得財物新臺幣壹│
│      │                │仟元沒收，如全部或一部不能│
│      │                │沒收時，以其財產抵償之；未│
│      │                │扣案之行動電話壹支（含門號│
│      │                │0000000000號SIM卡）沒收， │
│      │                │如全部或一部不能沒收時，追│
│      │                │徵其價額。                │
├───┼────────┼─────────────┤
│      │犯罪事實(四)：販賣│倪志堯犯販賣第二級毒品罪，│
│  6   │對象周俊榮      │處有期徒刑參年柒月，未扣案│
│      │                │之販賣毒品所得財物新臺幣伍│
│      │                │佰元沒收，如全部或一部不能│
│      │                │沒收時，以其財產抵償之；未│
│      │                │扣案之行動電話壹支（含門號│
│      │                │0000000000號SIM卡）沒收， │
│      │                │如全部或一部不能沒收時，追│
│      │                │徵其價額。                │
├───┼────────┼─────────────┤
│      │犯罪事實(五)：販賣│倪志堯犯販賣第二級毒品罪，│
│  7   │對象周俊榮      │處有期徒刑參年捌月，未扣案│
│      │                │之販賣毒品所得財物新臺幣壹│
│      │                │仟元沒收，如全部或一部不能│
│      │                │沒收時，以其財產抵償之；未│
│      │                │扣案之行動電話壹支（含門號│
│      │                │0000000000號SIM卡）沒收， │
│      │                │如全部或一部不能沒收時，追│
│      │                │徵其價額。                │
├───┼────────┼─────────────┤
│      │犯罪事實(六)：販賣│倪志堯犯販賣第二級毒品罪，│
│  8   │對象周俊榮      │處有期徒刑參年柒月，未扣案│
│      │                │之行動電話壹支（含門號0985│
│      │                │316468號SIM卡）沒收，如全 │
│      │                │部或一部不能沒收時，追徵其│
│      │                │價額。                    │
├───┼────────┼─────────────┤
│      │犯罪事實(七)：販賣│倪志堯犯販賣第二級毒品罪，│
│  9   │對象周俊榮      │處有期徒刑參年柒月，未扣案│
│      │                │之行動電話壹支（含門號0985│
│      │                │316468號SIM卡）沒收，如全 │
│      │                │部或一部不能沒收時，追徵其│
│      │                │價額。                    │
├───┼────────┼─────────────┤
│      │犯罪事實(八)：販賣│倪志堯犯販賣第二級毒品罪，│
│  10  │對象周俊榮      │處有期徒刑參年捌月，未扣案│
│      │                │之販賣毒品所得財物新臺幣壹│
│      │                │仟元沒收，如全部或一部不能│
│      │                │沒收時，以其財產抵償之；未│
│      │                │扣案之行動電話壹支（含門號│
│      │                │0000000000號SIM卡）沒收， │
│      │                │如全部或一部不能沒收時，追│
│      │                │徵其價額。                │
├───┼────────┼─────────────┤
│      │犯罪事實(九)：販賣│倪志堯犯販賣第二級毒品罪，│
│  11  │對象何冠緯      │處有期徒刑參年拾月，未扣案│
│      │                │之販賣毒品所得財物新臺幣貳│
│      │                │仟伍佰元沒收，如全部或一部│
│      │                │不能沒收時，以其財產抵償之│
│      │                │；未扣案之行動電話壹支（含│
│      │                │門號0000000000號SIM卡）沒 │
│      │                │收，如全部或一部不能沒收時│
│      │                │，追徵其價額。            │
└───┴────────┴─────────────┘